【裁判字號】    98,交聲更,15
【裁判日期】    981026
【裁判案由】    交管條例聲異
【裁判全文】
臺灣板橋地方法院交通事件裁定        98年度交聲更字第15號
原處分機關  交通部公路總局臺北區監理所板橋監理站
異  議  人
即受處分人  甲○○
上列異議人即受處分人因違反道路交通管理處罰條例案件，對於
交通部公路總局臺北區監理所板橋監理站於民國97年12月3 日以
所為之處分（原處分案號：板監裁字第裁41-AEW423134號），聲
明異議，本院於98年1 月17日以97年度交聲字第3193號裁定後，
異議人不服而提起抗告，經臺灣高等法院於98年3 月2 日以98年
度交抗字第651 號裁定撤銷發回，本院更為裁定如下：
    主  文
原處分撤銷。
甲○○不罰。
    理  由
一、原處分意旨略以：異議人即受處分人甲○○於民國97年1 月
    30日凌晨0 時35分許，騎乘車牌號碼號CV6-765 普通重型機
    車，行經臺北市○○○路地下道，因「汽車駕駛人爭道行駛
    而跨越雙白線」之違規，經臺北市政府警察局中正第二分局
    南昌路派出所警員當場攔停製單舉發，並經異議人拒絕收受
    舉發通知單。嗣異議人逾越應到案期限60日以上，原處分機
    關遂於97年12月3 日以板監裁字第裁41-AEW423134號裁決書
    ，依道路交通管理處罰條例第45條第12款、第63條及違反道
    路交通管理事件統一裁罰基準表規定，逕行裁決處罰異議人
    罰鍰新臺幣（下同）1,800 元，並記違規點數1 點等語。
二、異議意旨略以：伊於97年1 月30日凌晨0 時35分許，確有騎
    乘車牌號碼CV6-765 號普通重型機車，行經臺北市○○○路
    地下道，當時因見車道前方道路壅塞，為避開壅塞路段，遂
    於行駛至一虛一實雙白線時駛出邊線，至前方路口遇警方臨
    檢，伊於出示行照、駕照後，警員卻告知伊係於雙白線時駛
    出邊線違規，伊告知警員伊係於一虛一實雙白線時駛出邊線
    ，並無違規之情事，警員仍執意開立罰單。惟該地下道劃設
    有雙白線處，距離警員臨檢所站立之位置約有100 公尺遠，
    依正常視力，不可能看到劃設有雙白線處之情形，而對原處
    分不服，爰為此聲明異議，請求撤銷原處分等語。
三、按認定犯罪事實所憑之證據，雖不以直接證據為限，間接證
    據亦包括在內，然而無論直接證據或間接證據，其得為訴訟
    上之證明者，須於通常一般之人均不致有所懷疑，而得確信
    其為真實之程度者，始得據為有罪之認定，倘其證明尚未達
    到此一程度，而有合理之懷疑存在，而無從使事實審法院得
    有罪之確信時，即應由法院為諭知被告無罪之判決（最高法
    院76年度台上字第4986號判例參照）。而法院受理交通事件
    ，準用刑事訴訟法之規定，道路交通管理處罰條例第89條前
    段定有明文。是以上開判例於法院審理違反道路交通管理處
    罰條例案件時，亦有適用餘地，從而，法院於審理違反道路
    交通管理處罰條例案件，如就原處分機關所認定之違規之事
    實仍有合理之懷疑，因而無法確信受處分人確有該當於道路
    交通管理處罰條例各該處罰條文之構成要件事實時，即應依
    訴訟法上待證事實「倘有懷疑，則從被告之利益作解釋」之
    證據法則，作對受處分人有利之認定。
四、經查：
  (一)異議人即受處分人甲○○於97年1 月30日凌晨0 時35分許，
    騎乘車牌號碼CV6-765 號普通重型機車，行經臺北市○○○
    路地下道，臺北市政府警察局中正第二分局南昌路派出所警
    員認有「汽車駕駛人爭道行駛而跨越雙白線」之違規情事，
    而予以攔停製單舉發，嗣原處分機關即交通部公路總局臺北
    區監理所板橋監理站因異議人逾越應到案期限60日以上，遂
    依道路交通管理處罰條例第53條第1 項、第63條（原裁決書
    漏載第1 項第1 款）及違反道路交通管理事件統一裁罰基準
    表之規定，裁處異議人罰鍰1,800 元，並記違規點數1 點等
    情，有卷附臺北縣政府警察局舉發違反道路交通管理事件通
    知單、交通部公路總局臺北區監理所板橋監理站97年12月3
    日板監裁字第裁41-AEW423134號裁決書各1 份附卷可稽（見
    本院97年度交聲字第3193號卷第5 、6 頁），且異議人對其
    於上揭時間，騎乘上開機車行經臺北市○○○路地下道有於
    出口前跨越車道行駛之事實固不否認，此部分事實，堪以認
    定。
  (二)按系爭路段即臺北市○○○路地下道（仁愛路1 段至羅斯福
    路1 段）出口處之「機車專用道」，其路段標線設置現況為
    單邊禁止變換車道線，僅允許最外側機車道機車變換車道；
    該路段標線設置之變更，係配合96年臺北市政府工務局新建
    工程處辦理林森南路車行地下道路面銑刨加鋪作業，而由臺
    北市交通管制工程處調整車行地下道標線佈設方式；該路段
    路面銑刨加鋪工程報核竣工日期為96年12月7 日等情，有臺
    北市交通管制工程處98年6 月22日北市交工規字第09832206
    000 號函1 紙及函附該路段標線設置竣工後現況照片2 幀、
    98年8 月17日北市交工規字第09830061300 號函、臺北市政
    府工務局新建工程處98年8 月26日北市工新工字第09868011
    100 號函各1 紙在卷可考（見本院卷第8 、9 、12、13頁）
    。是以，系爭路段之「機車專用道」自96年12月7 日起，其
    標線設置確屬「白虛線與白實線並列」，依道路交通標誌標
    線號誌設置規則第149 條第1 項規定，白實線側禁止變換車
    道或跨越，而外側機車道之機車得變換至內車道等情，至為
    明確。
  (三)依證人即本件舉發之臺北市政府警察局中正第二分局南昌路
    派出所警員翁煌淵於本院訊問時到庭具結證稱：「我有拍地
    下道的現場照片（庭呈照片2 幀附卷），當天我們是在該處
    地下道出口進行酒駕攔檢，異議人的機車一出地下道轉彎約
    5 公尺內時（即照片上的雙白線轉彎處）就已經跨越雙白線
    ，異議人可能看到我們在臨檢，就將機車騎回機車道，異議
    人大概行駛了5 到10公尺，後來我們同仁就把他攔下來靠邊
    」、「我當時很清楚看到異議人是在雙白線違規的，如果他
    是在單白線違規已經很靠近我們路口了，我們不可能會看不
    到而將他攔下來」、「在該地下道的雙白線並沒有更改過，
    雙白線的長度是維持一定的，至於靠近出口部分的單白線，
    我記得以前也一直是單白線，而不是一虛一實…」等語（見
    本院97年度交聲字第3193號卷第12、13頁）。然查系爭路段
    之「機車專用道」自96年12月7 日起，迄本件異議人遭攔停
    舉發之時即97年1 月30日止，其標線設置仍屬「白虛線與白
    實線並列」。另依證人庭呈之照片2 幀觀之，固僅可見有單
    白線而非一虛一實，惟該照片均係由靠近地下道之隧道口處
    近距離拍攝，而未能一覽地下道隧道口至地下道出口處停止
    線之全景；反觀臺北市交通管制工程處函附照片，係由該地
    下道出口處停止線往地下道隧道口方向拍攝，該路段標線確
    為「白虛線與白實線並列」，則證人前揭證述：「…出口部
    分的單白線一直是單白線，而不是一虛一實…」一節，即與
    事實不符，是其證述內容是否可信，尚非無疑。
  (四)再依證人所提出之照片2 幀所示，系爭林森地下道中段近出
    口處確有一轉彎處，且距出口處尚有相當之距離，另佐以臺
    北市交通管制工程處函復本院所附之拍攝地下道出口處之正
    面照片（見本院卷第9 頁），則證人於執行勤務當時，其視
    角顯難見於轉彎處之車輛在雙白實線處有無超出標線行駛之
    行為，是其所證述違規位置，亦難憑信，而證人所證述之內
    容，既容有上開瑕疵，則不能僅憑證人所述，遽為異議人不
    利之認定。是異議人辯稱伊係於一虛一實並列之白線駛出邊
    線等語，非無可能，從而，本件異議人是否確有「汽車駕駛
    人爭道行駛而跨越雙白線」之違規情形，仍有合理懷疑之處
    。
五、綜上所述，依現存證據既不足以使本院形成異議人有前揭違
    規事實之確信，則異議人違規事實要屬無法證明，自應為有
    利於異議人之認定。從而，本件異議為有理由，應由本院將
    原處分撤銷，並為異議人不罰之諭知，以資適法。
據上論斷，應依道路交通管理處罰條例第87條第2 項，道路交通
案件處理辦法第20條前段，裁定如主文。
中    華    民    國    98    年    10    月    26    日
                    交通法庭  法  官  陳海寧
以上正本證明與原本無異。
如不服本裁定應於送達後5日內向本院提出抗告狀。
                              書記官  潘佳欣
中    華    民    國    98    年    10    月    27    日


司法院資訊處製作；財團法人民間司法改革基金會備份。
